最高法院刑事判決　　　　　　　　　 110年度台上字第5564號
　　　　　　　　　　　　　　　　　 110年度台上字第5565號
上　訴　人　周悰敏 
 
 
選任辯護人　黃重鋼律師
　　　　　　林詠嵐律師
　　　　　　洪煜盛律師
上列上訴人因加重詐欺案件，不服臺灣高等法院高雄分院中華民
國110年5月18日第二審判決（110年度金上訴字第40號、110年度
上訴字第315號，起訴案號：臺灣高雄地方檢察署108年度偵字第
2570、5932、6500號），提起上訴，本院判決如下：
    主  文 
上訴駁回。
    理  由
一、按刑事訴訟法第377 條規定，上訴於第三審法院，非以判決
    違背法令為理由，不得為之。是提起第三審上訴，應以原判
    決違背法令為理由，係屬法定要件。如果上訴理由書狀並未
    依據卷內訴訟資料，具體指摘原判決不適用何種法則或如何
    適用不當，或所指摘原判決違法情事，顯與法律規定得為第
    三審上訴理由之違法情形，不相適合時，均應認其上訴為違
    背法律上之程式，予以駁回。
二、本件原判決撤銷第一審關於其事實欄一（即詐欺黃素珍部分
    ）、事實欄二（即如原判決附表〈下稱附表〉一編號3 所示
    〈即詐欺陳謹文〉）部分之科刑判決，改判仍從一重論處上
    訴人周悰敏犯三人以上共同詐欺取財2 罪刑（即如原判決主
    文第2項所示，均想像競合犯洗錢防制法第14條第1項之一般
    洗錢罪〈下稱一般洗錢罪〉；其中附表一編號3 所示部分，
    另想像競合犯組織犯罪防制條例第3條第1項後段之參與犯罪
    組織罪）；另維持第一審關於從一重論處上訴人犯3 人以上
    共同詐欺取財6罪刑（即如附表三編號1、2、4至7 所示，均
    想像競合犯一般洗錢罪）部分之判決，駁回上訴人此部分在
    第二審之上訴，已載敘其所憑之證據及憑以認定之理由。所
    為論斷，核無悖於論理法則與經驗法則，且有卷內證據資料
    可資覆按。
三、按想像競合犯係一行為觸犯數罪名，行為人犯罪行為侵害數
    法益皆成立犯罪，僅因法律規定從一重處斷科刑，而成為科
    刑一罪，自應對行為人所犯各罪均予適度評價。因此法院決
    定想像競合犯之處斷刑時，雖從較重罪名之法定刑為裁量之
    準據，惟具體形成宣告刑時，亦應將輕罪之刑罰合併評價，
    方為適當。是想像競合犯雖從重罪處斷，惟如依刑法第57條
    規定裁量刑罰時，一併具體審酌輕罪部分之量刑事由，應認
    其評價已經完足，尚無評價不足之偏失。查原判決以上訴人
    之責任為基礎，分別於理由三㈧、一及三㈨內詳為說明如何
    審酌刑法第57條所列各款情形而維持第一審及撤銷改判部分
    所為刑之量定，均已敘明其審酌量刑因子包括上訴人犯後坦
    承犯行、知所悛悔之態度，及其於原審審理中，已與事實欄
    一所示告訴人調解成立並賠償損害，而獲告訴人之諒解等情
    ，即已就上訴人符合相關自白減輕之規定，及其與告訴人之
    和解情狀，予以審酌。所處之刑，客觀上並未逾越法律規定
    之範圍，亦無濫用其刑罰權限之情形，核屬實體法上賦予法
    院得為自由裁量之事項，自不得任意指為違法。再按刑法第
    59條所規定之酌減其刑，必須犯罪另有特殊之原因與環境，
    在客觀上足以引起一般同情，認為即予宣告法定最低度刑尤
    嫌過重者，始有其適用。至於是否援引刑法第59條酌減其刑
    ，係屬事實審法院得依職權自由裁量之事項，倘其裁量權之
    行使未見有濫用情形，自不得任意指為違法。則法院經審酌
    結果，認為無給予刑法第59條寬典之必要，因不違常例，亦
    無違法可指。況原判決已敘明本案無適用上開酌減其刑規定
    之理由，自不得任意指摘為違法。又原判決既依想像競合犯
    之規定，而從一重僅論處上訴人三人以上共同犯詐欺取財罪
    刑，自無從依組織犯罪防制條例第8條第1項及洗錢防制法第
    16條第2項之規定減輕其刑之餘地。
四、上訴意旨仍謂：原審判決僅提及伊不得適用組織犯罪防制條
    例第8條第1項之減輕規定，然漏未論敘伊何以不得適用洗錢
    防制法第16條第2 項之減刑規定，顯有判決理由不備之違法
    ，且其量刑時，僅考量伊是否應適用累犯加重其刑、得否適
    用刑法第59條酌減其刑等情，判決理由內全無說明審酌伊於
    偵、審中自白參與犯罪組織、洗錢之犯行並予以評價，顯有
    理由不備之違法云云，係徒憑己見，就原審刑罰裁量權之適
    法行使及於判決結果無影響之枝節事項，任意指摘為違法，
    顯非適法之第三審上訴理由。
五、綜上，本件上訴違背法律上之程式，應予駁回。
據上論結，應依刑事訴訟法第395條前段，判決如主文。
中    華    民    國   110    年    10    月    13    日
                  刑事第五庭審判長法  官  吳  信  銘  
                                  法  官  梁  宏  哲  
                                  法  官  沈  揚  仁  
                                  法  官  蔡  廣  昇  
                                  法  官  何  菁  莪  
本件正本證明與原本無異
                                  書記官
中    華    民    國   110    年    10    月    22    日